【裁判字號】    88,訴,628
【裁判日期】    890202
【裁判案由】    違反懲治走私條例等
【裁判全文】
臺灣屏東地方法院刑事判決                          八十八年度訴字第六二八號
    公  訴  人  臺灣屏東地方法院檢察署檢察官
    被      告  丙○○
    被      告  甲○○
    被      告  乙○○
    共      同  鄭國安
    選任辯護人  陳炳彰
右列被告因違反懲治走私條例等案件，經檢察官提起公訴（八十八年度偵字第三一０
三號），本院判決如左：
     主  文
丙○○共同中華民國船舶所有人、船長違反中華民國船舶非經主管機關許可，不得航
行至大陸地區之規定，處有期徒刑肆月，如易科罰金，以參佰元折算壹日。又共同未
經許可而經營中央主管機關指定之能源產品之輸入業務，處有期徒刑伍月，如易科罰
金，以參佰元折算壹日。應執行有期徒刑柒月，如易科罰金，以參佰元折算壹日。
甲○○、乙○○共同中華民國船舶駕駛人違反中華民國船舶非經主管機關許可，不得
航行至大陸地區之規定，各處有期徒刑參月，如易科罰金，均以參佰元折算壹日。又
共同未經許可而經營中央主管機關指定之能源產品之輸入業務，各處有期徒刑參月，
如易科罰金，均以參佰元折算壹日。應執行有期徒刑伍月，如易科罰金均以參佰元折
算壹日。
扣案之柴油肆拾柒點伍公秉沒收。
     事  實
一、緣丙○○為「金海財號」漁船船長及所有人，甲○○為該船之大副，乙○○則為
    該船船員，均為「金海財號」漁船之駕駛人。三人均明知非經主管機關許可，不
    得將船舶航行至中國地區，竟共同基於違反台灣與大陸人民關係條例之犯意連絡
    ，於民國八十八年四月二十六日上午，自台灣屏東縣東港鎮小琉球海域附近，以
    每名新台幣（下同）一千五百元之代價，運送二十二名中國人民至中國廈門沙坡
    尾漁港；又三人均明知柴油係能源管理法第二條第一項之石油產品，為中央主管
    機關經濟部指定之能源產品，非經許可，不得經營輸入業務，竟共同基於牟利之
    犯意，於同年四月二十八日，至香港地區向香港浦達有限公司購入四十七、五公
    秉之柴油，欲輸入台灣境內，經營運輸柴油之業務；嗣於同年月二十八日下午十
    時許，經警在高雄第二港口外約五浬處所查獲，並扣得前揭柴油。
二、案經內政部水上警察局第五警察隊報請臺灣屏東地方法院檢察署檢察官偵查起訴
    。
     理  由
一、右揭被告三人違反能源管理法之犯行，均據渠等於警訊、偵查，及本院審理時坦
    承不諱，並有購入柴油之發票、內政部水上警察局第五警察隊執行臨檢紀錄表各
    一紙附卷足稽，及扣案之柴油足資佐證。又渠等於本院審理時，均矢口否認有何
    違反台灣地區與大陸地區人民關係條例之犯行，辯稱：渠等並未載送大陸人民至
    大陸地區云云。經查：（一）右揭被告三人駕船載送大陸人民至大陸地區之事實
    ，業據渠等於警訊及偵查中坦承不諱，並有內政部水上警察局第五警察隊執行臨
    檢紀錄表一紙附卷足稽。（二）被告三人雖於本院審理時，辯稱並未載送大陸人
    民至大陸地區云云。惟觀諸渠等於警訊及偵查中陳稱：船出港後至東港外海載運
    大陸漁工前往大陸，抵達沙坡尾漁港後，將船繫於港內浮筒，由大陸小筏接漁工
    上岸，代價為每人一千五百元等語，渠等所陳情節至為明確，且三人所陳互為一
    致，應非捏造之詞。又被告三人前於警訊、偵查中皆坦承不諱，於本院審理時先
    改稱，渠等係停泊在大陸外海等待大陸來船接駁漁工上岸（見八十八年十二月三
    日之辯護意旨狀），後始改稱：從未有接駁漁工之情事，渠等所辯，先後不一，
    即有可疑。是被告三人所辯，無非事後卸責之詞，不足採信。綜上所述，被告三
    人確有未經許可而運輸柴油，及駕船載送大陸人民至大陸地區之行為，本案事證
    明確，被告犯行堪予認定。
二、按中華民國船舶，非經主管機關許可，不得航行至大陸地區。而「大陸地區」，
    指臺灣地區以外之中華民國領土；「臺灣地區」，則指臺灣、澎湖、金門、馬祖
    及政府統治權所及之其他地區。臺灣地區與大陸地區人民關係條例第二十八條第
    一項、第二條第一、二款分別定有明文。是被告等航行至中國廈門沙坡尾漁港，
    均係違反台灣地區與大陸地區人民關係條例第二十八條第一項之規定，而係犯同
    條例第八十條第一項之罪。渠等未經許可運輸柴油，則係犯能源管理法第二十條
    之一之罪。被告三人均有陸續駕駛該船至大陸地區，並運輸柴油之行為，足見渠
    等有犯意聯絡及行為分擔，均為共同正犯。渠等所犯上開二罪間，犯意各別，行
    為不同，罪名互異，應予分論併罰。爰審酌被告三人犯罪之動機、目的、手段，
    犯罪所生之損害，及犯罪後態度等一切情狀，各量處如主文所示之刑，並均諭知
    易科罰金之折算標準，並定其應執行之刑。又扣案之前揭柴油，應依能源管理法
    第二十條之一之規定沒收之。
三、公訴意旨另以：被告三人上開輸入之柴油，係自大陸地區輸入台灣地區，並逾越
    主管機關公告數額之管制進口物品，因認被告尚涉有違反懲治走私條例第二條之
    罪嫌云云。訊據被告丙○○、甲○○、乙○○均堅決否認前揭柴油係在大陸地區
    購買，辯稱：渠等係前往香港地區向香港浦達有限公司購入前揭柴油，並非在大
    陸地區購買等語，並提出香港浦達有限公司出具之發票一紙。經查：（一）按犯
    罪事實應依證據認定之，無證據不得推定其犯罪事實，又不能證據被告犯罪者，
    應諭知無罪之判決，刑事訴訟法第一百五十四條、第三百零一條第一項分別定有
    明文。（二）觀諸該紙發票，確係於八十八年四月二十八日由該公司所簽發，所
    買賣柴油之數量亦與本件查扣柴油數量大致相符，是被告三人所辯，應堪信為真
    實。又香港因其能維持現有自由經濟制度與高度自治地位，於西元一九九七年後
    ，我政府現仍將其視為有別於大陸地區之特別地區，此有行政院大陸委員會因另
    案回覆之（八十八）陸港字第八八０六七二０號函可稽。前揭柴油重量雖逾行政
    院於七十九年三月三十日修正公告，同年四月一日起實施之「懲治走私條例公告
    管制物品項目及其數額」中丁項之標準，惟依前揭說明，香港地區既為有別於大
    陸地區之特別地區，即非屬該項所稱之淪陷區，是被告三人所為，即與該罪之構
    成要件有間，自難以該罪相繩。此外，復查無其他積極證據足認被告等有何自大
    陸地區走私柴油入境之犯行，依首開法條，原應為被告三人無罪之諭知，惟因公
    訴人認此部分與本案違反能源管理法之部分有想像競合之裁判上一罪關係，爰不
    另為無罪之諭知。
據上論斷，應依刑事訴訟法第二百九十九條第一項前段，能源管理法第二十條之一，
台灣地區與大陸地區人民關係條例第八十條第一項，刑法第十一條前段、第二十八條
、第四十一條、第五十一條第五款，罰金罰鍰提高標準條例第二條，判決如主文。
本案經檢察官呂乾坤到庭執行職務。
中      華      民      國      八十九      年    二    月      二      日
                                      臺灣屏東地方法院刑事第二庭
                  法  官  李  宛  玲
右正本證明與原本無異。
對於本判決如有不服應於收受送達後十日內向本院提出上訴書狀上訴於台灣高等法院
高雄分院並按他造當事人之人數附具繕本。
                                          書記官   林  天  化
中      華      民      國      八十九      年    二    月      二      日
附錄本案論罪科刑條文：
台灣地區與大陸地區人民關係條例第二十八條第一項：中華民國船舶、航空器及其他
運輸工具，非經主管機關許可，不得航行至大陸地區。
台灣地區與大陸地區人民關係條例第八十條第一項：中華民國船舶、航空器或其他運
輸工具所有人、營運人或船長、機長、其他運輸工具駕駛人違反第二十八條第一項規
定航行至大陸地區者，處三年以下有期徒刑、拘役或科或併科新臺幣一百萬元以上一
千五百萬元以下罰金。但航行至大陸地區行為係出於船長或機長或其他運輸工具駕駛
人自行決定者，處罰船長或機長或駕駛人。
能源管理法第二十條之一：未經許可而經營中央主管機關指定之能源產品之輸入、輸
出、生產、銷售業務者，處一年以下有期徒刑、拘役或科或併科新台幣三十萬元以下
罰金，並得沒收其輸入、輸出、生產、銷售之產品。


司法院資訊處製作；財團法人民間司法改革基金會備份。
